【裁判字號】    99,重抗,9
【裁判日期】    990630
【裁判案由】    拆屋還地 等
【裁判全文】
臺灣高等法院高雄分院民事裁定           99年度重抗字第9號
抗  告  人  丙○○
            戊○○
            甲○○
            丁○○
            乙○○
上列抗告人因與相對人高雄市政府間請求拆屋還地等事件，對於
民國99年4 月1 日臺灣高雄地方法院99年度重訴字第16號所為裁
定提起抗告，本院裁定如下：
    主  文
原裁定關於核定訴訟標的價額部分，廢棄。
訴訟標的價額核定為新臺幣貳仟零玖拾捌萬柒仟伍佰捌拾貳元。
    理  由
一、抗告意旨：原裁定以高雄市○鎮區○○段30地（下稱30號土
    地）及同段30之50地號之土地（下稱30之50號土地）核定訴
    訟標的價額，而非以上開土地上之建物核定訴訟標的價額，
    顯有違誤，爰求予廢棄，請以土地上建物核定訴訟標的價額
    。
二、按核定訴訟標的之價額，以起訴時之交易價額為準；無交易
    價額者，以原告就訴訟標的所有之利益為準，民事訴訟法第
    77條之1 第2 項定有明文。次按土地所有權人，依民法第76
    7 條所有物返還請求權，請求占用土地人拆除房屋返還土地
    ，其訴訟標的之價額，應以占用土地起訴時之交易價額為準
    。本件相對人於原審起訴主張30號土地及30之50號土地為伊
    所有，系爭土地之地上物原為抗告人與原審共同被告周春德
    之被繼承人周清波與原審共同被告吳珠鉛共有，應有部分各
    二分之一，周清波死亡後，其應有部分由抗告人與周春德繼
    承，因伊與抗告人、周春德及吳珠鉛間並無租賃關係存在，
    故抗告人、周春德與吳珠鉛共有之地上物無權占用30號土地
    及30之50號土地，爰依民法第767 條規定，請求抗告人、周
    春德與吳珠鉛應將30號土地及30之50號土地上之地上物拆除
    騰空後，返還土地予相對人等語，經原法院判決命抗告人、
    周春德、吳珠鉛應將30號土地及30之50號土地上如附圖所示
    之地上物拆除騰空後，返還土地予相對人。是相對人係本於
    土地之返還請求權為訴訟標的，其訴訟標的之價額，依上開
    說明，應以占用土地起訴時之交易價額為準，抗告人主張應
    以地上建物核定訴訟標的價額云云，殊不足取。經查，系爭
    地上物即如附圖所示市場土地（編號E1、E2、E3）、市場樓
    梯（E4、B1、B2）、涼棚（C1、C2、A1、B1、B2）、鐵架（
    F1、F2、F3、F4、F5、F6、F7、F8、F9、A1）之面積，分別
    如附圖所示，且該E1、E2、E3、E4、B1、B2、C1、C2、A1、
    F1、F2、F3、F4、F5、F6、F7、F8、F9分別占用30號土地及
    30之50號土地之情形如附表所示，業經本院向高雄市前鎮地
    政事務所電話查詢無訛，有電話查詢紀錄單及如附表所示傳
    真資料在卷可稽。而30號土地起訴時之公告現值每平方公尺
    為1 萬9446元，30之50號土地起訴時之公告現值每平方公尺
    為2 萬1224元，亦有土地登記謄本在卷可按（原審卷第92至
    93頁），則系爭地上物占用30號土地如附表編號E1、E4、A
    1 、B1、C1、F6、F7、F9所示，面積合計885 平方公尺（75
    0+5+2+5+114+1+3+5=885 ），占用30-50 號土地如附表編號
    E2、E3、B2、C2、F1、F2、F3、F4、F5、F8所示，面積合計
    178 平方公尺（11+5+1+61+8+3+18+49+14+8=178），是依起
    訴時土地公告現值計算，本件訴訟標的價額應為2098萬7582
    元（885 ×19446+178 ×21224=00000000），原裁定誤將同
    屬涼棚及鐵架之A1部分（2 平方公尺）及同屬市場樓梯及涼
    棚之B1部分（5 平方公尺）、B2部分（1 平方公尺），重複
    計算面積，且未依地上物分別占用30號土地及30-50 號土地
    之面積計算，而核定本件訴訟標的價額為2481萬8234元，自
    有未合。矧訴訟標的之價額，為法院應依職權調查之事項，
    抗告人雖未指摘及此，而謂請求拆屋還地訴訟，應僅依地上
    物之價額計算云云，惟原裁定關於核定訴訟標的價額部分既
    有不當，依首開說明，應認本件抗告為有理由，爰由本院予
    以廢棄改核定訴訟標的價額為2098萬7582元。
三、據上論斷，本件抗告為有理由，依民事訴訟法第459 條之1
    第1 項、第450 條，裁定如主文。
中    華    民    國    99    年    6     月    30    日
                            民事第六庭
                                審判長法官  許明進
                                法      官  李炫德
                                法      官  徐文祥
以上正本證明與原本無異。
如不服本裁定應於送達後10日內向本院提出再抗告狀（並按他造
當事人之人數附繕本），並繳納再抗告費新臺幣1,000 元。
再為抗告僅得以適用法規顯有錯誤為理由，並應委任律師為代理
人。
中    華    民    國    99    年    7     月    1     日
                                書  記  官  梁雅華
附註：
抗告人之配偶、三親等內之血親、二親等內之姻親，或抗告人為
法人、中央或地方機關時，其所屬專任人員具有律師資格並經法
院認適當者，亦得為第三審代理人。
抗告人或其法定代理人具有律師資格者及前項情形，應於提起抗
告或委任時釋明之。
附表：（臺灣高等法院高雄分院99年度重抗字第9號）
┌──┬─────┐
│編號│占用地號  │
├──┼─────┤
│E1  │30        │
├──┼─────┤
│E2  │30-50     │
├──┼─────┤
│E3  │30-50     │
├──┼─────┤
│E4  │30        │
├──┼─────┤
│A1  │30        │
├──┼─────┤
│B1  │30        │
├──┼─────┤
│B2  │30-50     │
├──┼─────┤
│C1  │30        │
├──┼─────┤
│C2  │30-50     │
├──┼─────┤
│F1  │30-50     │
├──┼─────┤
│F2  │30-50     │
├──┼─────┤
│F3  │30-50     │
├──┼─────┤
│F4  │30-50     │
├──┼─────┤
│F5  │30-50     │
├──┼─────┤
│F6  │30        │
├──┼─────┤
│F7  │30        │
├──┼─────┤
│F8  │30-50     │
├──┼─────┤
│F9  │30        │
└──┴─────┘

司法院資訊處製作；財團法人民間司法改革基金會備份。
